臺灣板橋地方法院刑事判決　　　　　　　　　　　　九十二年度交易字第三五一號
　　公　訴　人　臺灣板橋地方法院檢察署檢察官
　　被　　　告　乙○○
　　　　　　　　戊○○
右列被告等因過失傷害案件，經檢察官提起公訴（九十二年度偵字第八五六四號），
本院判決如左：
    主  文
乙○○從事業務之人，因業務上之過失傷害人致重傷，累犯，處有期徒刑拾月。
戊○○從事業務之人，因業務上之過失傷害人致重傷，處有期徒刑伍月，如易科罰金
，以參佰元折算壹日。
    事  實
一、乙○○於民國七十五年間因搶奪搶劫罪，經台灣高等法院於七十五年四月二十二
    日以七十五年度重上訴字第一八號判處無期徒刑，並宣告褫奪公權終身，經最高
    法院於七十五年七月二十八日以七十五年度台上字第四０二四號駁回上訴確定；
    嗣經台灣高等法院於七十七年五月三十一日以七十七年度聲減字第九三一二號減
    為有期徒刑十五年，並宣告褫奪公權十年，於七十五年七月二十八日入監執行，
    於八十二年十一月十日縮短刑期假釋出監，於九十年一月八日假釋縮刑期滿執行
    完畢。戊○○則係「忠孝救護車有限公司」（下稱忠孝公司）之司機，係以駕駛
    為業務之人。其於九十二年一月十八日上午十一時三十分許，駕駛忠孝公司車號
    八Ｐ－四一九五號救護車，自桃園敏盛醫院載送一甫出院之病患，沿台北縣新莊
    市○○路自北往南方向行駛，欲前往台北某安養中心進行長期養護。戊○○明知
    駕駛人駕駛汽車，應遵守道路交通標誌、標線、號誌之指示，並服從執行交通勤
    務之警察，或依法令執行指揮交通及交通稽查任務人員之指揮，且在禁止臨時停
    車處所不得停車，竟在行經上開中正路與瓊泰路Ｔ字型交叉路口時，因不熟悉當
    地路況，竟違反上開規定，任意在交叉路口黃網線旁機車待轉區中違規臨時停車
    ，向路旁執行交通疏導之義警問路，以致形成中正路上之道路障礙，阻礙後方車
    流之順暢。乙○○則為「金戰實業有限公司」（下稱金戰公司）之司機，係以駕
    駛大貨車為業務之人，適自同向駕駛金戰公司所有車號七０七－ＱＤ號預拌混凝
    土大貨車在後方停止線處暫停等待紅燈，於綠燈起步時，因戊○○在前方形成道
    路障礙，乙○○無法依原車道前進，遂變換至內側車道超越。而其明知汽車行駛
    時，駕駛人應注意車前狀況及兩車併行之間隔，並隨時採取必要之安全措施；且
    汽車超車時，應顯示左方向燈並於前車左側保持半公尺以上之間隔超過，行至安
    全距離後，再顯示右方向燈駛入原行路線，依現場天氣情朗，日間光線充足，柏
    油路面、乾燥、無缺陷之路況，並無不能注意之情事，詎乙○○竟疏未注意右方
    尚有丁○○騎乘腳踏車同向行進中，因未保持安全間隔，致其所駕駛之大貨車右
    側撞擊丁○○騎乘之腳踏車，使丁○○人、車失去平衡，倒臥在乙○○所駕大貨
    車前、後車輪中空隙處，該大貨車之右後輪旋輾壓過丁○○之右腿，丁○○因此
    受有右大腿、右膝、右小腿嚴重壓傷，併右側下三分之一股骨和脛骨開放和導碎
    性骨折，雖經緊急送往新泰綜合醫院救治，仍自右大腿膝蓋以下部位截肢，而有
    喪失右腿機能之重傷害。乙○○於車禍發生後旋報警，並向據報前來現場處理之
    台北縣政府警察局新莊分局交通分隊警員丙○○坦承肇事，接受裁判。
二、案經被害人丁○○訴由台北縣政府警察局新莊分局報請台灣板橋地方法院檢察署
    檢察官偵查起訴。
    理  由
一、訊據被告乙○○對於右揭時地車禍肇事，致被害人丁○○受有右腿截肢重傷害之
    犯罪事實，於警詢時及偵審中均坦承不諱，核與被害人丁○○於審理中證述之情
    節相符，並有道路交通事故現場圖、道路交通事故調查報告表（一）、（二）、
    道路交通事故補充資料表、新泰綜和醫院診斷證明書各一紙，現場照片二十五張
    在卷可稽。另被告戊○○固坦承於右揭時地駕駛忠孝公司之救護車，在交叉路口
    黃網線旁機車待轉區中臨時停車之事實不諱，但矢口否認被訴過失傷害之犯行，
    辯稱：伊係救護車司機，在執行救護業務中，本不受道路標誌、標線、號誌之限
    制，在上開禁止臨時停車之處所停車，應無違規，伊對本件車禍之發生並無過失
    云云。惟查，本件被告乙○○係因前方被告戊○○停車位置不當，形成道路障礙
    ，始偏移原來車道至內側車道超越，業據同案被告乙○○在本院審理中供承在卷
    。而依卷附現場圖及照片顯示，該路段屬黃網線禁止臨時停車區域，其旁機車待
    轉區格亦係供瓊泰路左轉中正路之機慢車暫停待轉使用，亦非被告戊○○所得任
    意停靠。又上開路肩寬約二公尺，而證人即義警甲○○亦到庭證稱：伊當時站在
    人行道上，被告戊○○向伊問路，救護車停放時，大部分在機車待轉區內，可是
    車輪也有壓到黃網線處等語，顯見被告戊○○停車位置已橫跨路肩及部分車道之
    寬度，造成原供機、慢車可行走之路肩及部分外側車道無法通行，形成道路障礙
    甚明。雖被告戊○○辯稱：伊駕駛救護車正在執行業務中，然當時被告戊○○僅
    係自桃園敏盛醫院載送一甫出院之病患，欲前往台北某安養中心進行長期養護，
    屬一般之商業行為，並非進行何種緊急之救護業務，自難謂其係駕駛救護車即得
    任意違反道路交通安全規則，被告戊○○所辯各節，屬事後卸責之詞，不足採信
    。
二、按駕駛人駕駛汽車，應遵守道路交通標誌、標線、號誌之指示，並服從執行交通
    勤務之警察，或依法令執行指揮交通及交通稽查任務人員之指揮；且在禁止臨時
    停車處所不得停車，道路交通安全規則第九十條、第一百十二條第一項第一款定
    有明文。次按，汽車行駛時，駕駛人應注意車前狀況及兩車併行之間隔，並隨時
    採取必要之安全措施；且汽車超車時，應顯示左方向燈並於前車左側保持半公尺
    以上之間隔超過，行至安全距離後，再顯示右方向燈駛入原行路線，同規則第九
    十四條第三項、第一百零一條第一項第五款亦有明定。被告戊○○、乙○○二人
    均係以駕駛為業務之人，對上開交通安全規則自應知之甚稔，並於行車時確實注
    意遵守。而依現場天氣情朗，日間光線充足，柏油路面、乾燥、無缺陷之路況，
    被告二人並無不能注意之情事，竟任意違反上開規定，被告乙○○駕駛大貨車變
    換車道超車時，未保持安全間隔，應為本件車禍之肇事主因；而被告戊○○雖係
    駕駛救護車，但當日係為一般病患之運送，並無緊急情況，竟在路口任意違規臨
    時停車，形成道路障礙，應為本件車禍之肇事次因，同負有過失之罪責。本案經
    送台灣省台北縣區車輛行車事故鑑定委員會鑑定結果，亦同此認定，亦有該會九
    十二年五月八日北鑑字第九二０三二九號函暨鑑定意見書各一紙附卷可按。而被
    害人丁○○因此車禍受有右大腿、右膝、右小腿嚴重壓傷，併右側下三分之一股
    骨和脛骨開放和導碎性骨折，並自右大腿膝蓋部位以下截肢，有新泰綜合醫院診
    斷證明書一紙可證，並經本院當庭勘驗其截肢情形屬實，是被害人丁○○因此車
    禍受有喪失右腿機能之重傷害，至為灼然。綜上所述，被告二人之過失行為與被
    害人丁○○所受之重傷害間，具有相當因果關係。本案事證明確，被告二人之過
    失致重傷害之犯行洵堪認定，應依法論科。
三、查被告戊○○為忠孝公司之救護車司機，被告乙○○則係金戰公司之大貨車司機
    ，二人均係以駕駛為業務之人，其二人於執行業務時駕車肇事致被害人丁○○受
    重傷害，核被告二人所為，均係犯刑法第二百八十四條第二項後段之業務過失致
    重傷害罪。被告乙○○有事實欄所述之前科，並於八十二年十一月十日縮短刑期
    假釋出監，於九十年一月八日假釋縮刑期滿執行完畢，有台灣高等法院被告全國
    刑案紀錄表、台灣板橋地方法院檢察署刑案資料查註紀錄表各一紙附卷可按，其
    於刑之執行完畢後五年內，再犯本件有期徒刑以上之刑之罪，為累犯，應依刑法
    第四十七條之規定加重其刑。又被告乙○○於車禍發生後隨即以電話向台北縣政
    府警察局新莊分局交通分隊報案，並向前來處理之警員丙○○坦承肇事，並接受
    裁判，亦據證人丙○○證述綦詳，被告乙○○係對於未發覺之罪自首而受裁判，
    應依刑法第六十二條前段之規定，減輕其刑，並依先加後減之例加減之。爰分別
    審酌被告乙○○、戊○○二人過失之程度，被害人丁○○所受截肢之傷勢嚴重，
    犯罪所生之損害，被告二人均尚未與被害人達成和解，賠償損害，及其二人肇事
    後之態度等一切情狀，分別量處如主文所示之刑，並就被告戊○○部分諭知易科
    罰金之折算標準，以資懲儆。
據上論斷，應依刑事訴訟法第二百九十九條第一項前段，刑法第二百八十四條第二項
後段、第四十七條、第六十二條前段、第四十一條第一項前段，罰金罰鍰提高標準條
例第一條前段、第二條，判決如主文。
本案經檢察官王家春到庭執行職務。
中      華      民      國    九十三    年      四      月     十五     日
                                        臺灣板橋地方法院交通法庭
                                            審判長法  官  鄭  水  銓
                                                  法  官  陳  福  來
                                                  法  官  楊  志  雄
右正本證明與原本無異。
如不服本判決，應於判決送達後十日內，向本院提出上訴狀。
                                                  書記官  陳  淑  芳
中      華      民      國    九十三    年      四      月    二十一    日
附錄本案論罪科刑法條全文：
刑法第二百八十四條
因過失傷害人者，處六月以下有期徒刑、拘役或五百元以下罰金，致重傷者，處一年
以下有期徒刑、拘役或五百元以下罰金。
從事業務之人，因業務上之過失傷害人者，處一年以下有期徒刑、拘役或一千元以下
罰金，致重傷者，處三年以下有期徒刑、拘役或二千元以下罰金。
